灣桃園地方法院刑事判決　　　　　　　　　　　　　九十年度易字第二六三三號
　　公　訴　人　臺灣桃園地方法院檢察署檢察官
　　被　　　告　辛○○
右列被告因詐欺案件，經檢察官提起公訴（九十年度偵字第一六六二五號），本院判
決如左：
    主    文
辛○○意圖為自己不法之所有，以詐術使人將本人之物交付，處有期徒刑月，如易
科罰金以佰元折算壹日。緩刑年。
    事    實
一、辛○○前於民國八十七年十二月間，自任會首，召集每會新臺幣（下同）三千元
    ，會首連同會員共計二十六人，採外標制，會期自八十七年十二月二十日起至八
    十九年九月十一日止之互助會一組（下稱前一互助會），該會進行至八十九年九
    月間僅剩尾會壬○○（起訴書誤載為劉蘭英）時，其明知上開尾會會款九萬零二
    百元，及先前積欠他人之借款約七、八萬元，均因其經濟陷入困難無力支付，竟
    意圖自己不法之所有，於八十九年九月間即再度自任會首，佯稱召集每會五千元
    ，會首連同會員共計二十一人，採外標制，會期自八十九年九月起至九十一年二
    月止，於每月十二日開標之互助會一組（下稱本件互助會），致丁○○、江林菊
    妹、乙○○、甲○○○、黃金蘭、壬○○、庚○○、戊○○及己○○等九人（起
    訴書贅載葉王淑英、葉忠文二人）因而陷於錯誤，除江林菊妹以丙○○之名義參
    加二會外，其餘會員則各參加一會（其中壬○○係以小朱之名義參加），均誤信
    該互助會將順利進行，而各交付辛○○每會會款五千元，辛○○於詐得五萬元之
    會款後，旋即宣布停會而未曾開標，壬○○始知受騙。
二、案經被害人壬○○訴請臺灣桃園地方法院檢察署檢察官偵查起訴。
    理    由
一、訊據被告辛○○固坦承於八十九年九月間，自任會首，再度召集本件互助會，並
    於收取丁○○、江林菊妹、乙○○、甲○○○、黃金蘭、壬○○、庚○○、戊○○及己○○等九人，共計十個會之會款五萬元後，即宣布停會而未曾開標等情不
    諱，惟矢口否認有何詐欺犯行，辯稱：本件互助會是會員要伊招集的，因未收足
    會錢，且以往其丈夫每月均給伊三、四萬元，兒子每月亦會給伊約一萬元，起會
    後因與丈夫及兒子爭吵而搬到外面去住，加以本身無工作，又發生車禍，才付不
    出會錢，已陸續償還壬○○會錢，並無詐騙之意云云。然查：右揭犯罪事實，業
    據證人即被害人壬○○、丁○○、己○○、江林菊妹、甲○○○於審理中到庭指
    訴綦詳，而被告於偵查中既自承其於本件互助會起會時，尚欠他人七、八萬元未
    還，且因當時經濟困難，亦無法繳付被害人壬○○前一互助會之尾會會款九萬零
    二百元等語；嗣並於本院審理時坦言：八十九年九月間，伊發生車禍，腳斷掉，
    沒有工作，又無積蓄，致無法償還前欠之七、八萬債務等語在卷，參以被告上開
    所陳之事由諸如積欠他人債務、無賴以謀生之職業、積蓄及其家庭等問題，均非
    一朝一夕所致，足徵被告於本件互助會起會之初，即明知其無經濟能力，足以繼
    續本件互助會之進行，再佐以被告於收取上開會款後，旋即宣布停會而未曾開標
    ，雖其辯稱：係因未收足所有會員之會款而停標，然被告於宣布停標後不僅未將
    上開收得會款即刻返還予各會員，且於審理中亦不諱言已將上開會款用以清償個
    人前欠債款及打麻將、簽六合彩之非正當用途，迄今尚未曾與被害人達成和解等
    情（見本院九十一年一月八日及同年四月二十二日審理筆錄），核與證人丁○○
    、己○○、江林菊妹、甲○○○到庭證稱：被告收取會款後，迄今分文未付等語
    相符，可見被告有不法所有之詐欺意圖甚明，究不得因曾有會員建議其招集此一
    互助會及事後陸續有償還壬○○部分款項，即遽以解免罪責，是被告辯稱無詐欺
    意圖云云，殊無可採；此外，復有互助會會單影本二紙附卷可稽。本件事證明確
    ，被告犯行，洵堪認定，應依法論科。
二、核被告所為，係犯刑法第三百三十九條第一項之詐欺取財罪。其以一行為向多數
    會員施詐而使之交付財物，為想像競合犯，應從一詐欺取財罪處斷。爰審酌被告
    素行、犯罪之動機、手段、詐欺之金額計五萬元、被害人所受之損害，迄今僅償
    還壬○○部分金額，惟表示願分期付款償還被害人損失等一切情狀，量處如主文
    所示之刑，以資懲儆。又被告行為後，刑法第四十一條業於九十年一月十日修正
    公佈施行，於同年月十二日生效，關於易科罰金之條件業經修正為同法條第一項
    前段「犯最重本刑為五年以下有期徒刑以下之刑之罪，而受六個月以下有期徒刑
    或拘役之宣告，因身體、教育、職業、家庭之關係或其他正當事由，執行顯有困
    難者，得以一元以上三元以下折算一日，易科罰金」，是比較新舊法結果，以新
    法有利於被告，應依刑法第二條第一項前段適用裁判時之法律，依修正後刑法第
    四十一條第一項前段規定，就主文所示之宣告刑諭知易科罰金之折算標準。末查
    被告未曾受有期徒刑以上刑之宣告，有臺灣高等法院檢察署刑案紀錄簡覆表在卷
    可按，此次其因一時失慮為本案犯行，經此教訓當知警惕，而無再犯之虞，爰就
    對被告所為之宣告刑，併予宣告緩刑三年，以啟自新。
據上論結，應依刑事訴訟法第二百九十九條第一項前段、刑法第二條第一項前段、第
三百三十九條第一項、第五十五條、第四十一條第一項前段、第七十四條第一款，罰
金罰鍰提高標準條例第一條前段、第二條，判決如主文。
本案經檢察官黃智勇到庭執行職務。
中      華      民      國    九十一    年      六      月      七      日
                                  臺灣桃園地方法院刑事第五庭
                                      法  官    丁  俊  成
右正本證明與原本無異。
如不服本判決，應於判決送達後十日內向本院提出上訴狀( 應附繕本 )，上訴於臺灣
高等法院。
                                      書記官    簡  慧  瑛
中      華      民      國    九十一  年      六      月     十二     日
附論罪科刑依據之法條：
刑法第三百三十九條：
意圖為自己或第三人不法之所有，以詐術使人將本人或第三人之物交付者，處五年以
下有期徒刑、拘役或科或併科一千元（已提高十倍為一萬元）以下罰金。
以前項方法得財產上不法之利益或使第三人得之者，亦同。
前二項之未遂犯罰之。
